【裁判字號】    97,交聲,67
【裁判日期】    970506
【裁判案由】    聲明異議
【裁判全文】
臺灣屏東地方法院交通事件裁定          97年度交聲字第67號
原處分機關  交通部公路總局高雄區監理所屏東監理站
異  議  人  甲○○
即受處分人
上列受處分人因違反道路交通管理處罰條例案件，對於原處分機
關於民國97年2 月20日所為之處分（屏監違字第裁82-VP0000000
號），聲明異議，本院裁定如下：
    主  文
異議駁回。
    理  由
一、本件異議人即受處分人甲○○於民國96年12月13日9 時48分
    許，駕駛車牌號碼6987-PY 號自用小客車，行經台17線
    265.3 公里處限速每小時70公里之路段時，為設置於該處之
    感應式線圈測速系統測得該車以時速83公里之速度超速行駛
    並拍照存證，經屏東縣警察局交通隊警員曾克誠採證後，以
    該車有「行車速限70公里，經測時速83公里，超速13公里未
    滿20公里」之情形，違反道路交通管理處罰條例第40條規定
    而逕行開立屏東縣警察局97年1 月10日屏警交字第VP000000
    0 號舉發違反道路交通管理事件通知單予以舉發，並經原處
    分機關於異議人申訴後，向舉發機關調查結果，仍認受處分
    人有上開違規行為，遂依據道路交通管理處罰條例第40條、
    第63條第1 項第1 款及違反道路交通管理事件統一裁罰基準
    表之規定，於97年2 月20日上開裁決書裁處新臺幣（下同）
    1600元之罰鍰，並記違規點數一點等情，有上述裁決書及舉
    發違反道路交通管理事件通知單、屏東縣警察局97年2 月1
    日屏警交字第0970005682號函各一件在卷可稽。
二、異議意旨略以：執行公權力所使用之測定儀器須經過合法公
    證機構認證合格，且須在檢驗有效期限內使用方屬有效、合
    法。舉發機關應提出本件測速設備認可證書及一年內維修紀
    錄，以證明該設備係經合法檢驗、校正程序下使用，始能令
    人信服。實則國內並無該等測速照相儀器之合法檢驗、校正
    機構，本件違規之測速儀器係自65年起開始使用，已逾二年
    之有效期限，不論是否故障，均須依度量衡法之規定送檢驗
    始能使用，否則違法使用所測得之數據即不足採信。為此聲
    明異議，請求撤銷原處分云云。
三、按汽車駕駛人，行車速度，超過規定之最高時速者，處1200
    元以上2400元以下罰鍰，並記違規點數1 點，道路交通管理
    處罰條例第40條、第63條第1 項第1 款分別定有明文。
四、經查：
（一）異議人於上開時間，駕駛上開自用小客車行經上述限速每
      小時70公里之路段時，為設置於該處之感應式線圈測速照
      相系統測得該車以時速83公里之速度超速行駛一節，有卷
      附採證照片一張及採證照片數據判讀參考資料二張附卷可
      稽，異議人亦未對其於上開時地之車速表示意見，惟辯稱
      本件測速照相系統未依度量衡法相關規定檢驗、校正，所
      測得之數據不足採信等語。
（二）本件違規路段所裝設之測速照相系統，係屬線圈感應式測
      速照相器，以感應線圈之距離對照通過線圈的時間，換算
      測得違規車輛當時所行駛之速率，經儀器電腦判讀後予以
      採證照相，並於採證照片中顯示出違規車輛所行駛之車道
      別（即採證照片右上角所示1 ，即為行駛於違規路段左側
      起第一車道之車輛）。而該感應式線圈測速系統係經原製
      造國荷蘭量測局檢驗認可，其式樣認可證書並經駐荷蘭台
      北代表處驗證屬實，復經台灣台北地方法院所屬民間公證
      人認證，此有屏東縣警察局97年4 月2 日屏警交字第
      0970015401號及97年4 月28日屏警交字第0970020829號函
      暨檢送式樣認可證書中文譯本在卷可憑。
（三）本件施測之感應式線圈測速系統保養維修情形，亦經屏東
      縣警察局以上開函覆稱：本局平日均注意器材之維護及保
      養，以確保其準確性，而該地點之該具測速器係於96年12
      月11日始裝設於該處，嗣後數日均未發現有異狀，並檢送
      該測速照相系統之狀況處理報表；則本件舉發機關所使用
      之測速照相儀器，既經檢驗合格並甫於本件超速違規事實
      發生前2 日始行安裝於該地點並裝設底片，復於之後數日
      均未發現有何異狀，其於正常使用情況下所拍攝之測速照
      片復清晰紀錄異議人所駕駛車輛之車速為每小時83公里，
      車道別為左側起第一車道均甚明確，且無任何證據資料顯
      示該儀器所測得之數據有何失真情事，其準確度應屬可信
      。
（四）至於異議人所舉度量衡法第七條規定：「辦理法定度量衡
      器檢定、檢查之機關（構）、團體，其使用之度量衡標準
      器應適時追溯檢校；因公務執行檢測用之度量衡器，亦同
      。」，而所謂「追溯檢校」其用詞定義依同法第二條第十
      款規定：「指經過連續之相互比對，使度量衡器之準確度
      與國際或國家度量衡標準維持一致之行為。」，就本件感
      應式線圈測速設備是否依據度量衡法校檢一節，據經濟部
      標準檢驗局以97年4 月21日經標四字第09700034990 號函
      覆略以：依度量衡器檢定檢查辦法第3 條第1 項第7 款之
      規定，應經檢定之法定度量衡器為公務檢測用雷達測速儀
      及公務檢測用雷射測速儀（光達式），感應式線圈測速設
      備非屬應經檢定之法定度量衡器，亦未被視為「公務檢測
      用度量衡器」等語。是本件感應式線圈測速設備雖非法定
      度量衡器而未施以檢定，然亦不得以此排除該項取締工具
      之使用或逕予否認該類儀器於正常使用情形下所取得之數
      據。是異議人在上開速限時速70公里之路段超速行駛之違
      規行為，甚為明確，其徒以施測之測速照相系統未經檢定
      ，所測得之數據不可採云云，聲明異議，殊無理由。
五、綜上所述，受處分人確有於前揭時、地，行車速度超過規定
    之最高時速未滿20公里之違規行為，原處分機關依道路交通
    管理處罰條例第40條、第63條第1 項第1 款、違反道路交通
    管理事件統一裁罰基準及處理細則及違反道路交通管理事件
    統一裁罰基準表之規定，裁處受處分人罰鍰1600元，並記違
    規點數一點，核無違誤，本件受處分人之異議為無理由，自
    應將其異議駁回。
六、據上論斷，應依道路交通案件處理辦法第19條，裁定如主文
    。
中    華    民    國    97    年    5     月    6    日
                  交通法庭    法  官  莊鎮遠
以上正本證明與原本無異。
如不服本裁定應於收受送達後五日內向本院提出抗告書狀敘述抗
告之理由抗告於台灣高等法院高雄分院。
中    華    民    國    97    年    5     月    6     日
                              書記官  王鵬勝


司法院資訊處製作；財團法人民間司法改革基金會備份。
